臺灣臺中地方法院刑事判決　　　　　　　94年度易字第1657號
公　訴　人　臺灣臺中地方法院檢察署檢察官
被　　　告　丙○○
上列被告因詐欺案件，經檢察官提起公訴（94年度偵字第509號
），被告於準備程序中就被訴事實為有罪之陳述，受命法官於聽
取當事人之意見後，本院合議庭裁定改由受命法官獨任以簡式審
判程序審理，判決如下：
    主  文
丙○○幫助連續意圖為自己不法之所有，以詐術使人將本人之物
交付，處有期徒刑參月，如易科罰金，以參佰元折算壹日。
    犯罪事實
一、丙○○因生病失業，於民國九十三年八月初某日透過報上小
    廣告刊載之電話號碼與真實姓名年籍不詳綽號「阿雄」之成
    年男子聯絡並獲悉「阿雄」在蒐購帳戶後，可預見其將金融
    機構帳戶存摺及提款卡等資料提供予「阿雄」後，「阿雄」
    將可能藉由蒐集所得之金融機構帳戶存摺、提款卡等資料，
    遂行其詐欺取財犯罪之目的，而其發生並不違背自己本意之
    情況下，基於幫助他人犯詐欺取財罪之不確定故意，於同年
    月五日，在臺中市○○路上某郵局對面之公園，以新臺幣 (
    下同)三千元及五千元 (計八千元)之價格，將其所有如附表
    編號一至二號所示金融機構帳戶之存摺、提款卡與提款密碼
    等資料，同時出售交予「阿雄」使用。嗣「阿雄」即基於意
    圖為自己不法所有之概括犯意，(一)先於九十三年八月十四
    日十六時許傳簡訊予甲○○，向甲○○詐稱甲○○大眾銀行
    現金卡之繳款期限已到，請甲○○打諮詢電話查詢等語，甲○○不知有詐撥打電話與「阿雄」聯絡後，「阿雄」即自稱
    楊先生並向甲○○騙稱甲○○之個人資料已遭人盜用，請甲○○至自動提款機操作以增設防火牆等語，致使甲○○陷於
    錯誤，於同日二十一時四十六分許，至自動提款機依「阿雄
    」指示操作，而匯款九萬九千八百九十五元至如附表編號一
    號所示郵局帳戶內，旋於同日遭「阿雄」提領。(二)再於九
    十三年十一月四日以電話向乙○○詐稱乙○○之子已遭綁架
    ，必須給付贖款等語，致使乙○○陷於錯誤，於同日匯款十
    五萬元至如附表編號二號所示中國信託商業銀行帳戶內，旋
    於同日遭「阿雄」提領。嗣經甲○○及乙○○分別察覺有異
    ，始知受騙並報警處理，始為警循線查悉上情。
二、案經臺中市警察局第五分局報告臺灣臺中地方法院檢察署檢
    察官偵查起訴。
    理  由
一、訊據被告丙○○對於上揭事實坦承不諱，核與被害人甲○○
    及乙○○於警詢中指述被騙情節相符，並有上述被告開立帳
    戶之交易明細及開戶資料各二份、如附表編號一號所示郵局
    帳戶使用電話語音服務申請書影本及乙○○匯款執據影本各
    一份等件在卷可稽。且查，金融機構帳戶可供款項之存匯、
    提領，係一般人均可輕易申請開設，並無任何資格條件之限
    制，如非供作犯罪出入之帳戶或其他不法目的，應無隱匿自
    己名義帳戶而蒐購他人金融帳戶使用之必要；且邇來，利用
    報紙刊登不實廣告、撥打電話或傳簡訊以信用卡、現金卡遭
    盜用名義向他人詐欺取財及以電話向人騙稱親友遭綁架須交
    付贖款方式詐欺取財之犯罪類型層出不窮，該等犯罪，多數
    均係利用人頭帳戶作為出入帳戶，並經媒體廣為披載，被告
    為智識成熟之成年男子對此自係知之甚明，竟為貪圖八千元
    報酬，將如附表編號一至二號所示帳戶出售予「阿雄」使用
    ，足徵被告確有容任他人利用其帳戶犯詐欺取財罪之不確定
    故意無疑。是被告上開自白已足認確與事實相符，本案事證
    明確，被告犯行堪以認定。
二、查「阿雄」基於為自己不法所有之概括犯意，連續以上開方
    式為詐術，使被害人甲○○及乙○○先後陷於錯誤，均將本
    人之財物交付，是「阿雄」所為，應係犯刑法第三百三十九
    條第一項之連續詐欺取財罪。且按幫助犯之成立，主觀上行
    為人須有幫助故意，客觀上須有幫助行為。且幫助犯係從屬
    於正犯而成立，並無獨立性，故幫助犯須對正犯之犯罪事實
    ，具有共同認識而加以助力，始能成立，其所應負責任，亦
    以與正犯有同一認識之事實為限，若正犯所犯之事實，超過
    其共同認識之範圍時，則幫助者事前既不知情，自不負責。
    從犯對正犯行為所認識之內容，如與正犯所發生之事實不一
    致時，應僅就其所認識之範圍負責。查，被告丙○○基於幫
    助詐欺取財之不確定故意，交付前揭存摺、提款卡及密碼，
    供「阿雄」作為犯詐欺取財之用，及「阿雄」確有連續向甲○○及乙○○詐欺取財得逞等節，業如前述，且本案經查並
    無積極證據足證「阿雄」係以犯詐欺取財罪為常業，更無法
    證明被告對於「阿雄」係以犯詐欺罪為常業一節有所認識，
    則核被告所為，係犯刑法第三十條第一項、第三百三十九條
    第一項之幫助連續詐欺取財罪。又被告幫助「阿雄」犯連續
    詐欺取財罪，係屬從犯，茲衡諸其犯罪情節，並按正犯之刑
    減輕之。爰審酌被告犯罪之動機、目的、手段、其行為時係
    年滿四十八歲之成年男子，竟為貪圖八千元小利出售帳戶供
    他人作為詐欺取財工具，增加犯罪偵查機關查察犯罪困難、
    本案被害人甲○○及乙○○因受騙而分別匯款至被告帳戶之
    金額計為二十四萬九千八百九十九元，及被告犯罪後於警詢
    及偵查中矢口否認犯行，辯稱帳戶係遺失云云，嗣雖能於審
    理中坦承犯行，直承錯誤，惟迄未賠償被害人等所受損害以
    與被害人等達成和解之態度等一切情狀，量處如主文所示之
    刑，併諭知易科罰金之折算標準。
據上論斷，應依刑事訴訟法第二百七十三條之一第一項、第二百
九十九條第一項前段，刑法第三十條第一項、第二項、第三百三
十九條第一項、第四十一條第一項前段，罰金罰鍰提高標準條例
第一條前段、第二條，判決如主文。
中　　華　　民　　國　　94　　年　　9 　　月　　15　　日
                    臺灣臺中地方法院刑事第十庭
                            法  官  江  奇  峰
上正本證明與原本無異。
如不服本判決，應於判決送達後十日內向本院提出上訴狀，上訴
於臺灣高等法院臺中分院 (須附繕本)。
                            書記官  陳  美  年
中　　華　　民　　國　　94　　年　　9 　　月　　15　　日
附錄本案論罪法條全文：
刑法第三百三十九條第一項：
意圖為自己或第三人不法之所有，以詐術使人將本人或第三人之
物交付者，處五年以下有期徒刑、拘役或科或併科一千元以下罰
金。
附表
┌──┬────┬──────────┬────────┐
│編號│戶名    │金融機構名稱        │帳號            │
├──┼────┼──────────┼────────┤
│一  │丙○○  │中華郵政股份有限公司│0000000號       │
│    │        │豐原中正路郵局      │                │
├──┼────┼──────────┼────────┤
│二  │丙○○  │中國信託商業銀行股份│000000000000號  │
│    │        │有限公司文心分行    │                │
└──┴────┴──────────┴────────┘
